【裁判字號】    98,交聲,731
【裁判日期】    980907
【裁判案由】    聲明異議
【裁判全文】
臺灣高雄地方法院交通事件裁定         98年度交聲字第731號
原處分機關  高雄市政府警察局新興分局
聲明異議人
即受處分人  甲○○○
上列異議人即受處分人因違反道路交通管理處罰條例事件，對於
高雄市政府警察局新興分局中華民國98年2 月25日所為之裁決（
原處分案號：高市警新分裁字第9802001 號）聲明異議，本院裁
定如下：
    主  文
異議駁回。
    理  由
一、原處分意旨以：異議人即受處分人甲○○○於民國98年2 月
    13日上午11時50分許，在高雄市新興區○○○路7 號違規佔
    用騎樓擺設桌椅，妨礙交通，經本分局員警以其違反道路交
    通管理處罰條例第82條第1 項第1 款予以掣單舉發，原處分
    機關即於98年2 月25日依道路交通管理處罰條例第82條第1
    項第1 款規定，裁處異議人新臺幣（下同）1,200 元之罰鍰
    。
二、聲明異議意旨略以：異議人營業之處所設於1 樓，該建築物
    設有合法權源之騎樓，為使抽煙之消費者便於簽注，於騎樓
    地設有活動桌椅供消費者使用，然亦留有可供行人通行之相
    當寬敞空間，是未有妨害行人通行之虞，且該活動桌椅於營
    業時間結束後立即收拾，並將騎樓淨空，故該活動桌椅之放
    置客觀上未造成妨礙交通之結果，且責令異議人不得於騎樓
    擺設桌椅，除已逾人民財產權所應忍受之範圍外，依司法院
    大法官釋字第564 號會議解釋，原處分機關據以裁罰之參考
    標準，未見有明確之規範，原處分自有違比例原則、法律明
    確性，是對原處分不服，爰依法聲明異議等語。
三、按道路，係指公路、街道、巷衖、廣場、騎樓、走廊或其他
    供公眾通行之地方，道路交通管理處罰條例第3 條第1 款定
    有明文；任何人不得利用道路堆積、放置或拋擲足以妨礙交
    通之物品，道路交通安全規則第140 條第1 款亦有明文。在
    道路堆積、放置或拋擲足以妨礙交通之物者，除責令行為人
    即時停止並消除障礙外，處行為人或其雇主新臺幣1,200 元
    以上2,400 元以下罰鍰，道路交通管理處罰條例第82條第1
    項第1 款規定甚明。觀諸同條例第82條第1 項第1 款規定可
    知本規定並非一律禁止人民於道路放置物品，僅於人民在道
    路上放置物品有妨礙交通時，始禁止之，是其限制並未逾越
    維護交通秩序、安全之立法目的，且其科以罰鍰之手段尚稱
    合理，有助於目的之達成，與憲法第23條比例原則無違，並
    與憲法保障人民財產權之本旨不相牴觸。而該條款所謂「妨
    礙交通」，原不以行人或車輛完全無法通行為必要，只須公
    眾通行之權利或交通受到妨礙即足當之。
四、經查：
  (一) 本件異議人於98年2 月13日上午11時50分許，在高雄市
       新興區○○○路7 號前，佔用騎樓擺設桌椅，提供客人
       刮用彩券，經高雄市政府警察局新興分局員警即證人乙
       ○○當場掣單舉發之事實，此為異議人所不否認，並經
       證人乙○○到院證述明確，且有現場照片6 張及高雄市
       政府警察局高市警交字第B00000000 號舉發違反道路交
       通管理事件通知單1 紙（詳見本院卷第10、11、20、29
       頁）在卷可稽。
  (二) 徵諸證人即員警乙○○於本院訊問時證稱：本件係民眾
       檢舉，伊始前往舉發，當時看到的情形即如本院卷第10
       、11頁照片所示，桌子均留有通道無誤。是異議人前開
       物品擺設位置係屬騎樓無訛，復觀諸前開現場照片所示
       （本院卷第10、11頁），異議人擺設之活動桌椅雖均緊
       鄰依靠騎樓外側之樑柱，惟自騎樓旁側目，所佔用之寬
       度已逾騎樓空間二分之一，所預留之行人通行空間，供
       1 人通行尚稱寬裕，如欲供2 人同時同向或對向併進，
       勢必放慢行進速度以求順利通過，遑論使用輪椅之行人
       通行所需空間較大，限縮後之路寬有使行人碰撞所擺設
       桌椅之虞，足致妨礙行人交通之迅速流暢，異議人僅以
       能同時通行2 人，即認未有妨礙行人之通行，容有誤會
       ，甚且異議人此一縮減騎樓之行為，於緊急情況如火災
       發生之際，亦將導致救災之困難及妨礙行人或住戶之逃
       生，以致影響一般行人及附近居民之權益及安全甚明，
       堪認確已達「足以妨礙交通」之程度。
 （三）次按人民之財產權應予保障，憲法第15條設有明文，惟
       基於增進公共利益之必要，對人民依法取得之土地所有
       權，國家並非不得以法律為合法之限制。另按道路交通
       管理處罰條例第82條第1 項第10款規定，在公告禁止設
       攤之處擺設攤位者，主管機關除責令行為人即時停止並
       消除障礙外，處行為人或其雇主1,200 元以上2,400 元
       以下罰鍰，就私有土地言，雖係限制土地所有人財產權
       之行使，然其目的係為維持人車通行之順暢，且此限制
       對土地之利用尚屬輕微，未逾越比例原則，與憲法保障
       財產權之意旨並無牴觸，司法院大法官會議釋字第564
       號解釋載有明文，與司法院大法官會議釋字第400 號解
       釋對於私人土地之限制並無相反之意旨，異議人佔用騎
       樓達足以妨礙交通之程度，已如前述，主管機關據以取
       締裁罰，即難認有違比例原則或有何違反憲法保障人民
       財產權之虞。況前開釋字第564 號解釋係針對「設攤」
       許可及公告仍須受明確性原則之拘束，雖本件佔用騎樓
       事實與「設攤」相類，惟本件究非與「設攤」有關，異
       議人據此認為行為機關未明定騎樓寬度及公告限制使用
       ，有違法律明確性云云，亦不足為採。
五、綜上所述，異議人確有於前揭時、地置放足以妨礙交通之物
    之行為，原處分機關依道路交通管理處罰條例第82條第1 項
    第1 款規定予以處罰，核無違誤，異議人之異議為無理由，
    應予駁回。
六、據上論斷，應依道路交通案件處理辦法第19條，裁定如主文
    。
中    華    民    國    98    年    9     月     7    日
                  交通法庭    法  官  謝宗翰
以上正本證明與原本無異。
如不服本裁定，應於收受送達後5 日內向本院提出抗告狀。
中    華    民    國    98    年    9     月    7     日
                              書記官  李宗諺


司法院資訊處製作；財團法人民間司法改革基金會備份。
